臺灣屏東地方法院民事裁定　　　　　　100年度家聲字第158號
聲　請　人　邱明財
相　對　人　邱明華
上列聲請人聲請指定會同開具財產清冊之人事件，本院裁定如下
：
    主  文
指定邱明財（男、民國○○○年○月○○○日生、身分證統一編
號：Ｚ000000000號）為受監護宣告人邱明華之會同開
具財產清冊之人。
聲請費用新臺幣壹仟元由相對人負擔。
    理  由
一、按民法總則中華民國九十七年五月二日修正之條文施行前，
    已為禁治產宣告者，視為已為監護宣告，並於修正施行後，
    適用修正後之規定，此觀民法總則施行法第4 條第2 項之規
    定自明；又中華民國九十七年五月二日修正之民法親屬編第
    四章條文施行前所設置之監護人，於修正施行後，適用修正
    後之規定，民法親屬編施行法第14條之2 亦有明文。經查，
    本件相對人邱明華於民國83年10月29日經本院以83年度禁字
    第30號裁定宣告為禁治產人，依法其父邱賢順為其監護人，
    嗣邱賢順死亡後，本院依聲請，於95年12月15日以95年度監
    字第134 號裁定改定聲請人邱明來為相對人之監護人等情，
    業經本院依職權調閱前開案件卷宗核閱無誤，是於上揭法條
    生效後，依上揭法條規定內容，應視為相對人業經監護宣告
    ，且聲請人向本院聲請指定相對人之會同開具財產清冊之人
    ，自應適用修正後之相關規定處理，合先敘明。
二、復按受監護宣告之人應置監護人；法院為監護宣告時，應依
    職權就配偶、四親等內之親屬、最近一年有同居事實之其他
    親屬、主管機關、社會福利機構或其他適當之人選定一人或
    數人為監護人，並同時指定會同開具財產清冊之人，修正後
    之民法第1110條、第1111條第1 項亦分別定有明文。
三、聲請意旨略以：聲請人秋明財為相對人即禁治產人邱明華（
    男、民國○○年○○月○○日生、身分證統一編號：Ｚ000000000號
    ）之胞兄，今為處置相對人名下財產，故向鈞院聲請指定聲
    請人秋明財為會同開具財產清冊之人等語。
四、經查，聲請人主張之上揭事實，業據提出戶籍謄本、親屬會
    議紀錄、本院100 年度家聲字第90號民事裁定影本、親屬系
    統表、親屬會議紀錄及同意書各1 份為證，堪信為真正；相
    對人既經禁治產宣告，揆諸前開規定，新法施行後自應視為
    已受監護宣告，並應指定會同開具財產清冊之人，以利監護
    人得順利開具財產清冊並陳報法院；聲請本院指定會同開具
    財產清冊之人，應屬有據。本院審酌相對人之父母均死亡，
    且無配偶及子女，而聲請人邱明財為相對人之胞兄，對於受
    監護宣告人之財產狀況應知悉，其亦有意願擔任會同開具財
    產清冊之人，且相對人之最近親屬即其兄弟姊妹邱明榮、邱
    明來、邱滿妹、邱明城均同意由聲請人擔任相對人之會同開
    具財產清冊之人等情，有渠等出具之同意書及親屬會議紀錄
    各1 份可考，認由聲請人擔任相對人之會同開具財產清冊之
    人，應能符合相對人之最佳利益，爰依上揭規定，指定聲請
    人為會同開具財產清冊之人。末依民法第1113條準用同法第
    1099條之規定，應於2 個月內開具財產清冊，並陳報法院，
    附此敘明。
五、依民事訴訟法第608 條第1 項，裁定如主文。
中    華    民    國   100    年    8     月    19    日
                  家事庭        法  官  陳秀慧
以上正本係照原本作成。
如不服本裁定應於送達後10日內向本院提出抗告狀。
中    華    民    國   100    年    8     月    19    日
                                書記官  賀燕花